臺灣高等法院臺南分院刑事判決
110年度上訴字第408號
上  訴  人  
即  被  告  游清茂


指定辯護人  沈宜禛律師                    
上  訴  人
即  被  告  王坤相



指定辯護人  李慧千律師                    
上列上訴人因毒品危害防制條例案件，不服臺灣嘉義地方法院10
9年度訴字第115號中華民國109年9月16日第一審判決（起訴案號
：臺灣嘉義地方檢察署108年度偵字第8614、10076號），提起上
訴，本院判決如下：
    主  文
原判決關於乙○○沒收部分撤銷。
扣案如附表編號1至39所示之物均沒收。
其他上訴駁回。
    事  實
一、乙○○、甲○○均明知鄰-氯苯基環戊基酮（下稱鄰酮）為毒品
    危害防制條例第2條第2項第4款所列管之第四級毒品，依法
    不得製造。詎乙○○竟陸續自大陸地區及在臺灣購置含有鄰-
    氯苯甲醯氯、二氯乙烷等化工原料及製造鄰酮之相關器具後
    ，分別存放在其位於嘉義市○區○○路000號、同市○區○○路000
    巷0弄0號住處。嗣於民國107年11月前某日，致電甲○○，委
    託其尋找製造第四級毒品鄰酮之場所，甲○○遂基於幫助製造
    第四級毒品之犯意，居間介紹乙○○以假名「林杉」予不知情
    之許金來（另經檢察官以罪嫌不足為不起訴處分)，以每月
    新臺幣（下同）3,000元之租金，自107年11月1日起承租許
    金來所有、位於新北市○○區○○○○00號之鐵皮屋（下稱系爭鐵
    皮屋）作為製毒場所。乙○○即基於製造第四級毒品之犯意，
    自108年8月22日晚間起至同年月24日晚間，陸續以承租之小
    貨車自行載運，或委託不知情之許金來載運其先前備置之原
    料及器具前往系爭鐵皮屋，試圖將相關原料混製成第四級毒
    品鄰酮，甲○○並承前同一幫助犯意，於上開期間協助載送乙
    ○○及製造第四級毒品鄰酮之原料、器具至系爭鐵皮屋，復居
    間聯繫不知情之許金來協助載送乙○○至系爭鐵皮屋，嗣因警
    方於同年月25日15時許，在系爭鐵皮屋查獲乙○○正欲製造第
    四級毒品鄰酮而未遂，並當場扣得如附表所示之製毒原料及
    器具，始循線查悉上情。
二、案經法務部調查局臺北市調查處移送臺灣嘉義地方檢察署檢
     察官偵查起訴。
    理  由
壹、程序部分（證據能力）
一、被告以外之人於審判外之言詞或書面陳述，除法律有規定者
    外，不得作為證據；被告以外之人於審判外之陳述，雖不符
    合刑事訴訟法第159條之1至第159條之4之規定，而經當事人
    於審判程序同意作為證據，法院審酌該言詞陳述或書面陳述
    作成時之情況，認為適當者，亦得為證據。當事人、代理人
    或辯護人於法院調查證據時，知有上開不得為證據之情形，
    而未於言詞辯論終結前聲明異議者，視為有前項之同意，刑
    事訴訟法第159條第1項及第159條之5分別定有明文。本判決
    以下所引用被告乙○○、甲○○以外之人於審判外之言詞或書面
    供述證據，業經檢察官、被告乙○○、甲○○及其等辯護人於本
    院審理時均表示同意列為本案證據（本院卷第161、251、25
    2、342頁），本院審酌該等證據作成時之情狀，並無違法或
    不當等情形，認為以之作為本案之證據亦屬適當，且為證明
    本案犯罪事實所必要，依刑事訴訟法第159條之5之規定，自
    有證據能力。
二、至其餘非供述證據，亦經檢察官、被告2人及辯護人於本院
    審理時明示同意列為本案證據，且無證據證明係公務員違背
    法定程序所取得，亦無顯有不可信之情況，復經本院於審理
    期日逐一提示而為合法調查，與本案待證事實間具相當關聯
    性，自得據為裁判基礎。
貳、認定犯罪事實所憑之證據及理由
一、前揭犯罪事實，業據被告乙○○、甲○○分別於調查、偵查
    、原審及本院審理時坦承不諱(調查卷第7至19頁〈乙○○〉，10
    8年度他字第421號卷〈下稱他卷〉第10至21頁〈乙○○〉、第40至
    44頁〈甲○○〉、第103至116頁〈甲○○〉，108年度聲羈字第153號
    卷〈下稱聲羈卷〉第39至51頁〈乙○○、甲○○〉，原審卷第151至1
    52頁、第240頁〈乙○○、甲○○〉，本院卷第157頁〈甲○○〉、第24
    7頁〈乙○○〉、第341、366頁〈乙○○、甲○○〉)。被告乙○○之辯護
    人則為被告乙○○辯護稱：被告乙○○沒有完成整個製毒過程，
    且是自己決定不要繼續製造毒品，是出於己意中止，請依刑
    法第27條規定減刑，本案被告乙○○使用的三氯化鋁已濕掉，
    本就無法成功製造第四級毒品。並請審酌對一個快70歲老人
    而言，附條件較長期的緩刑宣告，應比執行短期自由刑較有
    預防再犯的效果等語。被告甲○○辯護人則為被告甲○○辯護稱
    ：鄰酮為可施用毒品之先驅原料，需經後續製成方為可以施
    用之毒品，被告甲○○罪名雖適用毒品危害防制條例第4條第6
    項及第4項，然對社會之危害程度應與成品有所區別，請予
    從輕量刑等語。
二、互核被告乙○○、甲○○上開自白之供述，尚無重大齟齬之處，
    並與證人即出租系爭鐵皮屋之許金來於調查、偵查及原審羈
    押訊問時證述情節大致相符（他卷第151至157頁、第167至1
    69頁，聲羈卷第44至51頁）。被告乙○○於108年8月26日、10
    8年10月9日調詢供承：102年無業迄今，無業期間，曾數度
    赴大陸上海向自稱「李良」之人學習鄰酮製造方法，前後大
    約花費人民幣3萬元。製造鄰酮的動機是要販賣鄰酮給有需
    要的人賺錢牟利，想說先做出鄰酮放著，等機會看有沒有人
    會有需要。自大陸地區陸續購買做鄰酮有關的化學原料，及
    另外在嘉義、高雄等地購買的器材，買來先放在嘉義市○○路
    000號的家裡，扣案物編號C-1-1資料6頁都是製造鄰酮的相
    關步驟，扣案物編號C-1-2是從電腦主機印出的電子檔案。
    到大陸學製造鄰酮都是用手抄步驟，回臺灣後用扣案物編號
    C-1-4電腦繕打電子檔。使用扣案編號C-1-3手機拍攝的相片
    確實是製造鄰酮或毒品原料等情（調查卷第9、18頁，他卷
    第11頁、第15至16頁、第18頁，原審卷第166頁），並據臺
    灣嘉義地方檢察署檢察官指揮法務部調查局臺北市調查處、
    新竹市警察局於108年8月25日15時15分許至新北市○○區○○○○
    00號系爭鐵皮屋實施搜索，查獲附表編號1、6至39等物扣案
    。同年8月26日8時23分許至嘉義市○區○○路000巷0弄0號被告
    乙○○住處，經被告乙○○同意實施搜索，查獲附表編號2至5所
    示物品扣案，有法務部調查局職務報告、搜索扣押筆錄、扣
    押物品目錄表2份、系爭鐵皮屋現場照片3張、扣押物品照片
    56張、數位證據現場蒐證報告、新竹市警察局勘察報告、刑
    案現場照片、刑案現場測繪圖、房屋租賃契約書等在卷可資
    佐證（他卷第45至59頁、第67至66頁、第82至93頁、第205
    至222頁，108年度逕搜字第3號卷第6至13頁，調查卷第59至
    62頁、第74至101頁）。系爭鐵皮屋內查獲之器械原料業經
    鑑定檢驗，其中查獲之鄰-氯苯甲醯氯（附表編號24）、二
    氯乙烷（附表編號23）、三氯化鋁（附表編號6）、矽膠（
    附表編號39）、硫酸鎂（附表編號27）、三頸反應瓶（附表
    編號14）、塑膠量筒（附表編號15）等扣案物，係常見用於
    以鄰-氯苯甲醯氯為原料製造第四級毒品先驅原料第9項鄰-
    氯苯基環戊基酮所需之設備及化工原料，有法務部調查局10
    8年10月18日調科壹字第10823516860號鑑定書在卷可明（調
    查卷第68至101頁）。
三、按已著手於犯罪行為之實行而不遂者，為未遂犯，刑法第25
    條第1項定有明文。又刑事法上所謂製造行為，乃指利用各
    種原、物料予以加工，製作成特定目的之產品。是凡在該特
    定目的完成前，所採取之一切人為措施，均屬之。其著手，
    當自為該特定目的，而於原、物料施加人工之際，即已開始
    。且由原、物料製造成毒品之成品，固有其一定之化學、物
    理變化及相應之步驟，然製造毒品行為並不以此為限，凡為
    製造毒品之目的，而於原、物料施以人為加工改製，即已著
    手於製造行為，不以原、物料已發生化學或物理變化為限。
    故將劣質毒品加工提高其純度，將液態毒品加工成固態，將
    粉末狀毒品依所需形狀、顏色、劑量加工成錠劑，或使潮濕
    之毒品乾燥化等，均應成立製造毒品罪，至其既遂、未遂之
    區別，應以法規範所禁制之目的為準，凡所製出之客體，已
    經達到法規範所不允許之功能、效用者，即為充足，屬於既
    遂；反之，為未遂（最高法院107年度台上字第3789號判決
    參照）。經查：
　㈠證人許金來於調詢、偵訊及原審羈押訊問時證述：我的房子
    分作三部分，一邊租給姓蔡養牛的，一邊租給被告乙○○，另
    外部分是自行居住。在本案之前不認識乙○○、甲○○，是甲○○
    主動過來問我要不要出租鐵皮屋，隔了幾天後，乙○○才跟甲
    ○○一起來說要承租我的鐵皮屋。乙○○、甲○○有搬一些東西進
    來，108年8月23日晚間有到○○○○○路○○汽車修理廠路口載乙○
    ○及物品至鐵皮屋，乙○○進入鐵皮屋當天就連夜製造東西，
    直到24日早上6、7點，乙○○要我載他至○○汽車保養廠路口，
    乙○○在下車離去時跟我說，晚上7時一樣在○○汽車保養廠路
    口載他，24日晚上7時，乙○○就在路口帶著兩個桶子與另外2
    個男子等我，我載他們到鐵皮屋，乙○○又叫我晚上10點半再
    到○○汽車保養廠路口載一個年輕男子及兩桶東西到鐵皮屋，
    大約25日凌晨，乙○○叫我載他跟那個年輕人到○○○○路跟○○路
    口的○○汽車旅館休息，乙○○說他的東西作壞了。我不知道他
    們在製造毒品，乙○○與甲○○有一再跟我保證不是毒品。載運
    乙○○與物品到鐵皮屋，乙○○每次有補貼我1,000元等語（他
    卷第151至157頁、第167至169頁，聲羈卷第44至51頁），堪
    認被告乙○○向許金來承租鐵皮屋後，有與甲○○搬運部分器具
    原料放置在鐵皮屋，乙○○並於108年8月23日、8月24日連續
    二個晚上連夜在鐵皮屋內製造物品，但乙○○、甲○○均未向許
    金來告知乙○○在承租的鐵皮屋內製造毒品。　 　　
　㈡被告乙○○於108年8月26日調詢時供述：「製造鄰酮需要鄰-氯
    苯甲醯氯、二氯乙烷、三氯化鋁（催化劑）、環戊稀、環己
    烷等5種原料（下稱二氯乙烷等5種原料）。在這5、6年間，
    我陸續從大陸取得上述原料。」、「除了上揭二氯乙烷等5
    種原料以外，製造鄰酮工具包括反應器、加料漏斗、冷凝管
    、分液漏斗、量桶、量杯、轉接管、三頸（口）反應瓶、塑
    膠量桶、陶瓷漏斗、電子秤、濾紙、過濾瓶、活性碳、吸管
    、真空馬達、加熱攪拌器、塑膠漏斗、冷凍循環機、燒瓶、
    硫酸鎂等數種物品」、「我為實驗製造鄰酮，前後進出鐵皮
    屋3次」、「（你為何住宿隔《25》日上午就直接搭乘高鐵返
    回嘉義？）因為作為製造鄰酮催化劑的三氯化鋁做壞了，我
    只好先回嘉義，再另謀打算。」等語（調查卷第12頁、第13
    至15頁），同日偵訊供述：「（你後來實驗失敗的東西到裡
    了？）放在一個玻璃缸，…第二次作失敗了，我就倒在旁邊
    的草」（他卷第98頁）。於108年10月9日調詢供述：「我一
    開始要做的時候攪拌器就壞了，攪拌器的攪拌棒太長，旋轉
    起來會敲到三口燒瓶瓶身，我有去買了比較短的攪拌棒…」
    、「我聯繫朋友黃仁聰找人來載我，（提示行動蒐證照片）
    這台白色賓士車就是黃仁聰找來的，我是要去○○市○○區的儀
    器行買三口燒瓶和攪拌棒，…再繼續前往○○市○○區」（調查
    卷第9、11頁）。於108年8月27日原審聲羈訊問時供述：「
    我是準備要去那裡做鄰酮，所以把相關製作鄰酮的東西載運
    到該鐵皮屋。從108年8月22日開始第一次制作鄰酮，但是沒
    有成功。108年8月23日又進去製作，但是失敗了，所以我就
    倒掉了。（後改稱）我時間記錯了，應該是108年8月23日開
    始組裝製造鄰酮的機器，但是沒有組裝完成我的手就割傷。
    108年8月24日我又進去鐵皮屋要製造鄰酮，我是依照卷裡面
    的製毒流程操作，但是沒有成功。我去中國大陸學做鄰酮，
    成品應該是紅色的鄰酮液體，可是我製作出來都是黃黑色結
    塊的東西，所以我並沒有製作成功」、「（扣案的三頸反應
    瓶做何用途？）攪拌的容器，因為我製造鄰酮，裡面放燐氯
    苯甲醯氯，再加上二氯乙烷、三氯化鋁、環己烷、環戊烯等
    ，予以攪拌」等語（聲羈卷第40至41頁、第43頁）。於108
    年10月9日調詢供述：（製作鄰酮所需原料及製程為何？）
    有鄰氯苯甲醯氯、環戊烯、環己烷、二氯乙烷、三氯化鋁這
    5項。做法是鄰氯苯甲醯氯1單位加入二氯乙烷3單位，攪拌
    反應後加熱到一定溫度，加入三氯化鋁催化後，再加入環戊
    烯及二氯乙烷，使其滴漏約3、4小時後再加入環己烷，最後
    再加入三氯化鋁，詳細的反應加熱溫度我需要參照我從大陸
    學到的手冊」、「扣案物編號B-19-1至B-19-7中，右方數來
    第二個白色桶子裝的是二氯乙烷，其他的桶子裡裝的是鄰氯
    苯甲醯氯、環戊烯、環己烷…，另外三氯化鋁就是扣押物編
    號B-1-1這3桶」、「我都是用電話跟李良聯絡…我跟他學習
    鄰酮製法前後大約花費人民幣3萬元」、「就我印象中23日
    當天晚上許金來只有載我、阿華、阿華友人及一桶三氯化鋁
    進入製毒場所，這一桶三氯化鋁是我之前就自己買來，於22
    日晚上從嘉義載上來就先放在○○車行牆邊的」、「因為23日
    載上山的那一桶三氯化鋁已經濕了，所以我24日早上時就聯
    絡黃仁聰，有請他另外幫我調來兩桶三氯化鋁」、「後來許
    金來就把兩桶三氯化鋁載上來」、「這次在製毒場所裡面遭
    查扣的三桶三氯化鋁中，有一桶是我之前從大陸買來的，另
    外兩桶是黃仁聰調來的」等語（調查卷第8至9頁、第12至13
    頁、第14、15頁）。再於109年4月10日原審準備程序供述：
    「我8月22日把實驗的東西載過去，23日開始做，才發現沒
    有那麼好製造」等語（原審卷第166頁）。而證人黃仁聰於
    調詢時亦證述：基於交情，有幫被告乙○○買三氯化鋁，並於
    108年8月24日送至林口某個地點等語（調查卷第65頁）。
  ㈢被告乙○○已供承製造鄰酮需要使用鄰-氯苯甲醯氯、二氯乙烷
    、三氯化鋁、環戊稀、環己烷等5種原料等語，其中三氯化
    鋁為催化劑，且查扣之鄰-氯苯甲醯氯（附表編號24）、二
    氯乙烷（附表編號23）、三氯化鋁（附表編號6）、矽膠（
    附表編號39）、硫酸鎂（附表編號27）、三頸反應瓶（附表
    編號14）、塑膠量筒（附表編號15）等物，係常見用於製造
    第四級毒品先驅原料鄰-氯苯基環戊基酮所需之設備及化工
    原料，已據前引法務部調查局108年10月18日調科壹字第108
    23516860號鑑定書記載明確，並由被告乙○○自承因攪拌器的
    攪拌棒太長，旋轉起來敲到三口燒瓶瓶身，故另外去買了比
    較短的攪拌棒，去大陸學做的鄰酮成品為紅色的液體，但其
    製造出來的是黃黑色的結塊物等情，佐以查扣如附表編號1
    所示係盛裝在金屬鍋內的三氯化鋁反應殘留物（調查卷第10
    1頁），有別於附表編號6已開封的3桶三氯化鋁原料，參以
    附表編號23、24、27所示二氯乙烷、鄰-氯苯甲醯氯、硫酸
    鎂等必備原料均已開封，且附表編號7、15、17所示反應器
    、塑膠量桶、電子秤均檢出鄰-氯苯甲酸成分殘留，均據前
    引法務部調查局鑑定書記載明確，足堪認定被告乙○○已經有
    使用其帶到鐵皮屋內的原料、器具，既然有啟動攪拌器，顯
    然已在其內置入原料混合，並由查扣附表編號1所示三氯化
    鋁反應殘留物，參照其調詢供述之製程，可見不僅將原料混
    合攪拌，並進而加熱到一定溫度至最後加入三氯化鋁催化劑
    的步驟，始會產生附表編號1所示三氯化鋁反應殘留物，只
    是所作成的是黃黑色結塊的失敗品，沒有成功製成紅色的鄰
    酮液體，參諸前揭說明，已屬著手製造第四級毒品鄰酮之行
    為至明，被告乙○○及辯護人嗣對於本案已著手製造第四級毒
    品之事實，未再予爭執（本院卷第281、368頁）。
四、辯護人雖為被告乙○○辯護稱：被告乙○○係出於己意而中止製
    造鄰酮行為，且現場查扣的三氯化鋁已濕掉，本來就無法成
    功製造第四級毒品，屬不能未遂等語。惟所謂中止未遂係指
    行為人著手於犯罪之實行後，因己意中止其實行或防止結果
    發生之情形而言。查被告乙○○自承其犯罪動機為想要販賣鄰
    酮給有需要的人賺錢牟利，自102年起無業期間，數度赴大
    陸上海向自稱李良之人學習鄰酮製造方法，將製程相關步驟
    記載於筆記作成電子檔存入電腦，實驗過程亦使用手機拍攝
    照片紀錄，且在5、6年期間花費數萬元陸續自大陸地區購入
    二氯乙烷等5種製造鄰酮所需使用的原料，而其居住嘉義市
    ，卻經由甲○○尋得遠在新北市○○偏僻地區之系爭鐵皮屋作為
    製毒工廠，承租系爭鐵皮屋後，即陸續將原購置放在嘉義住
    處之製造鄰酮所需原料、器具搬運入內，在備齊所需原料、
    器具後，即於108年8月23日起連續二個晚上依其習得製造鄰
    酮之流程操作，顯係著手製程後，因未如預期成功製造出鄰
    酮，而未能發生犯罪結果，始請許金來載其至○○汽車旅館休
    息，經警蒐證附表編號4所示查扣的被告乙○○持用手機內有
    拍攝製程照片，被告乙○○於108年8月26日調詢時供述：查扣
    C-1-1（附表編號2）資料內都是我製造鄰酮的相關步驟及我
    到化工行購買的製造鄰酮器物，其中還有一些品項我還正在
    準備購買（他卷第15至16頁）。於108年10月9日調詢供述：
    我想把這些照片傳給李良看，問他這樣的三氯化鋁到底還能
    不能反應，但是因為26日就遭調查站人員查獲並逮捕，所以
    照片還沒有傳過去。108年8月23日因攪拌器長度不符，有去
    ○○市○○區的儀器行買三口燒瓶和攪拌棒等語（調查卷第9至1
    1頁），堪認其係持續在檢視、補充並改進所需原料與器具
    中，若在就教於李良及研究排除失敗的原因，有所改進後，
    顯然仍會繼續製程，製造出更多的鄰酮，以達原定販賣牟利
    之目的，難認係在犯罪實行後，出於己意而中止，本案實係
    因被告乙○○一時未熟諳製造方法，未能即時成功製造出鄰酮
    ，旋遭查獲而中斷製程，應屬障礙未遂，而非中止未遂。又
    刑法第26條規定行為不能發生犯罪之結果，又無危險者，不
    罰。故所謂不能未遂，係指已著手於犯罪之實行，但其行為
    未至侵害法益，且又無危險者；其雖與一般障礙未遂同未對
    法益造成侵害，然須無侵害法益之危險，始足當之。而有否
    侵害法益之危險，應綜合行為時客觀上通常一般人所認識及
    行為人主觀上特別認識之事實為基礎，再本諸客觀上一般人
    依其知識、經驗及觀念所公認之因果法則而為判斷，既非單
    純以行為人主觀上所認知或以客觀上真正存在之事實情狀為
    基礎，更非依循行為人主觀上所想像之因果法則判斷認定之
    。若有侵害法益之危險，而僅因一時、偶然之原因，致未對
    法益造成侵害，則為障礙未遂，非不能未遂（最高法院108
    年度台上字第4191號判決參照)。被告乙○○多年來數度花費
    金錢遠赴大陸習得鄰酮製造技術，在承租系爭鐵皮屋後，已
    至備齊製造鄰酮所需之全部原料、器具的程度，且已著手加
    工踐行製程至最後加入三氯化鋁催化階段，若非未熟諳製造
    方法，即有產製出第四級毒品鄰酮之可能而發生犯罪結果，
    復參其調詢時供述：「因為作為製造鄰酮催化劑的三氯化鋁
    做壞了，我只好先回嘉義，再另謀打算」（他卷第15頁），
    並依前述其將習得之鄰酮製程作成筆記以電子檔存入電腦，
    將操作過程以手機拍照，留存紀錄，準備就教於李良，顯然
    持續在調整製程，並檢討失敗的原因，若排除製程或原料之
    瑕疵加以改進即有進一步產製出鄰酮的可能，而被告乙○○在
    許金來於108年8月25日凌晨載其下山至○○汽車旅館休息，同
    日下午臺北市調查處即前往系爭鐵皮屋實施搜索而查獲本案
    ，則不論被告乙○○是因技術不夠純熟，或所使用之原料有瑕
    疵，或因遭查獲等原因，致未能克竟其功，顯然均係出於一
    時偶發之因素所致，若再行調整改進，即有成功製造出鄰酮
    而發生侵害法益的危險，因認被告乙○○未發生製造鄰酮之犯
    罪結果，當屬障礙未遂，而非不能未遂。據上，辯護人為被
    告乙○○辯護稱其係中止未遂或不能未遂乙節，均難憑採。
五、被告甲○○於108年8月26日調詢、同年8月27日偵訊及同日聲
    羈訊問時供承：乙○○有找我說他想試做愷他命原料，我有請
    許金來到○○汽車修理廠路口載乙○○並幫忙載東西。108年8月
    23日我載乙○○、幾個紙箱和兩袋冰塊到鐵皮屋。我知道這是
    壞事情，但乙○○說他想試試看，也開口找我幫忙了，我就幫
    忙他，我不好意思拒絕。乙○○做這些東西，之前有先口頭跟
    我說（他卷第111至112頁、第113至114頁，他卷第143頁，
    聲羈卷第48）。於原審準備程序供述：我也知道乙○○是要承
    租用來製造毒品，我有載乙○○去過鐵皮屋，載他的時候他有
    帶一些東西，但我不知道裡面裝的是什麼，我曾經跟乙○○一
    起去上開鐵皮屋兩次，一次是我開車在前面引導他，另一次
    是我開車載他，他有放幾箱器材在我車上，我不知道裡面裝
    的是器材還是原料，我當時大概知道他要去鐵皮屋實驗一種
    製毒原料，我知道這是違法的，我大概知道這些原料跟三級
    毒品愷他命有關等語（原審卷第151至152頁）。於本院審理
    時供述：當初乙○○告訴我至多只會成立藥事法，當時不知道
    是第四級毒品，後來知道了，我還是有載送他去租賃的鐵皮
    屋，包括他攜帶的器具，我承認有幫助製造第四級毒品等語
    （本院卷第157頁）。堪認被告甲○○為乙○○尋找並居間介紹
    承租製造第四級毒品鄰酮之系爭鐵皮屋，並親自或聯繫許金
    來協助乙○○運送相關製毒原料、器具前往系爭鐵皮屋，均係
    提供助力使乙○○得基於製造第四級毒品之犯意，於上開時、
    地著手製造第四級毒品鄰酮，僅因警方及時查獲而不遂。是
    被告甲○○單純居間尋找製造毒品之場地、協助載送製毒工具
    及乙○○等舉措，應係對於乙○○遂行製造第四級毒品之犯行資
    以助力，當屬明確。
六、綜上所述，本案事證明確，被告乙○○、甲○○前揭犯行均堪認
    定，應依法論罪科刑。
七、至公訴意旨雖認為被告甲○○係違反毒品危害防制條例第4條
    第6項、第4項之共同製造第四級毒品罪嫌。惟被告甲○○於原
    審及本院審理時均堅詞否認涉有上開犯行，辯稱：我知道乙
    ○○要製造鄰酮，也有幫他找場地、載他去系爭鐵皮屋、幫他
    指引道路，但是我只是因為朋友情誼，他一直拜託我幫忙，
    我就只幫他做這些事情，我有跟他說他後續是否製造毒品跟
    我無關，我也沒有要參與等語。原審辯護人亦為被告甲○○辯
    護稱：被告甲○○本案所為之犯行均非製造第四級毒品之構成
    要件行為，其僅係單純對被告乙○○製造第四級毒品施以助力
    ，應不構成共同正犯等語。按刑法上之幫助犯，係以幫助他
    人犯罪之意思而參與犯罪構成要件以外之行為而成立，而所
    謂以幫助他人犯罪之意思而參與者，指其參與之原因，僅在
    助成他人犯罪之實現者而言，倘以合同之意思而參加犯罪，
    即係以自己犯罪之意思而參與，縱其所參與者為犯罪構成要
    件以外之行為，仍屬共同正犯。又所謂參與犯罪構成要件以
    外之行為者，指其所參與者非直接構成某種犯罪事實之內容
    ，而僅係助成其犯罪事實實現之行為而言，如已參與構成某
    種犯罪事實之一部，即屬分擔實行犯罪之行為，雖僅以幫助
    他人犯罪之意思而參與，亦仍屬共同正犯（最高法院105年
    度台上字第88號判決要旨參照）。經查，被告乙○○前揭歷次
    供述均稱：我只是請甲○○幫我找製造鄰酮的場所，並曾經請
    他載我及部分器具到系爭鐵皮屋。我可能在聊天的過程中說
    漏了嘴，跟甲○○提過想做愷他命原料，是甲○○問了我才跟他
    說。製作鄰酮沒找甲○○幫忙，甲○○不是我的同夥，製造鄰酮
    只有我一個人在做，沒有任何同夥等語（調查卷第11至12頁
    、第17頁，他卷第14、17、19、98頁，原審卷第165、166頁
    )。佐以本案起訴書所載被告甲○○實施之客觀犯行亦非屬製
    造第四級毒品之構成要件行為，且檢察官無法實質舉證被告
    甲○○確有與被告乙○○共同製造第四級毒品之犯意聯絡，綜覽
    卷內證據資料，亦無證據足示被告甲○○本案係為自己製造第
    四級毒品之動機及目的。職此，公訴意旨上開所陳尚未達於
    通常一般人均不致於有所懷疑，而得確信被告甲○○具有參與
    製造第四級毒品之犯意聯絡及行為分擔，此部分尚不足以形
    成被告甲○○共同製造第四級毒品鄰酮有罪之心證。又證人許
    金來雖證述於108年8月23至24日晚間除載送被告乙○○往返○○
    ○○汽車修理廠路口至系爭鐵皮屋外，亦曾分別載送2名男子
    與1名年輕男子至系爭鐵皮屋，被告乙○○亦不否認此情，惟
    供述108年8月23日18時30分許在路上巧遇綽號「阿華」及其
    友人，遂臨時起意邀同上山，「阿華」及其友人便在山上待
    一晚，他們沒有參與製造鄰酮，不是同夥。108年8月24日在
    機場捷運林口站巧遇綽號「阿肥」男子，便邀其一同上山搬
    運物品。製造鄰酮只有我一人在做，沒有同夥。扣案手機Li
    ne通訊軟體中暱稱「阿峰」、「嵩霖」，及Wechat通訊軟體
    中暱稱「陳增林」、「U」等人也只是單純朋友關係，只在
    該段期間剛好有聊天等語（他卷第17至19頁），卷內亦無證
    據足資證明有其他人參與被告乙○○製造第四級毒品鄰酮之犯
    意聯絡及行為分擔，要難認為被告甲○○為共同正犯。
八、又本案查扣之部分器具雖經鑑定檢驗有第二級毒品甲基安非
    他命成分殘留（調查卷第69頁鑑定書），惟被告乙○○否認製
    造第二級毒品，參酌被告甲○○於調詢時供述：被告乙○○承租
    系爭鐵皮屋之前，我有認識一位化工機械老師方德明曾在該
    處試驗製作甲基安非他命，方德明已經過世，乙○○有向我詢
    問，之前方德明是不是還有留一些器具可以讓他試用看看，
    我想方德明都已經過世，乙○○要用就給他用等語（調查卷第
    106頁），而卷內既無證據足資認定查扣之部分器具經鑑定
    檢驗殘留之甲基安非他命與被告乙○○本案製造第四級毒品鄰
    酮有何關聯，自難以部分扣案器具有甲基安非他命殘留即謂
    與被告乙○○有關。　　
參、論罪科刑
一、新舊法比較
　　被告行為後，毒品危害防制條例第4條第1、2項、第17條第2
     項之修正規定，已於109年1月15日總統公布後之6個月即10
    9 年7月15日施行。茲就新舊法之比較適用說明如下：
  ㈠修正前毒品危害防制條例第4條第4項規定：「製造、運輸、
    販賣第四級毒品者，處5年以上12年以下有期徒刑，得併科
    新臺幣300萬元以下罰金。」，修正後之規定為：「製造、
    運輸、販賣第四級毒品者，處5年以上12年以下有期徒刑，
    得併科新臺幣500萬元以下罰金。」，修正後將併科之法定
    罰金刑提高，對被告2人顯較為不利，依刑法第2條第1項前
    段規定，自應適用被告2人行為時即修正前之規定。
  ㈡修正前毒品危害防制條例第17條第2項規定「犯第4條至第8條
    之罪於偵查及審判中均自白者，減輕其刑」，修正後之規定
    為：「犯第4條至第8條之罪於偵查及歷次審判中均自白者，
    減輕其刑」。依修正後法條之文義，參酌修正理由記載：原
    所稱「審判中」究指被告僅須於審判中曾有一次自白犯罪即
    應適用減刑規定，抑或須於歷次審判中均自白犯罪者始符合
    之，解釋上易生爭議，考量原立法之目的，係在使前述毒品
    案件之刑事訴訟程序儘早確定，當以被告於歷次審判中均自
    白犯罪者，始足當之，故修正第2項，明定於偵查及歷次審
    判中均自白者，始減輕其刑等語，足見必須於歷次審判中均
    自白始得減輕。然本案被告乙○○、甲○○於偵查及歷次審判中
    均自白犯行，不論依修正前後之毒品危害防制條例第17條第
    2項規定均應減輕其刑，修正後規定並未較有利於被告2人，
    應一體適用修正前之規定減輕其刑。
二、按鄰酮（即鄰-氯苯基環戊基酮）為毒品危害防制條例第2條
    第2項第4款列管之第四級毒品（即先驅原料第9項），不得
    非法製造。是核被告乙○○所為，係犯毒品危害防制條例第4
    條第6項、第4項之製造第四級毒品未遂罪；被告甲○○所為，
    係犯刑法第30條第1項、毒品危害防制條例第4條第6項、第4
    項之幫助犯製造第四級毒品未遂罪，公訴意旨認被告甲○○係
    違反毒品危害防制條例第4條第6項、第4項之製造第四級毒
    品未遂罪，尚有未洽，然此僅屬行為態樣正犯、從犯之分，
    無涉起訴法條之變更，由法院逕予更正即可。又被告乙○○於
    本於製造第四級毒品之單一犯罪決意，於108年8月23、24日
    密切接近之時間，在系爭鐵皮屋，接續製造第四級毒品，被
    告甲○○基於單一犯罪決意，在密接時空接續提供被告乙○○製
    造第四級毒品助力等行為，各次行為之獨立性均甚為薄弱，
    持續侵害相同法益，均應包括一行為予以評價，均為接續犯
    ，應分別論以一個製造第四級毒品未遂罪，及一個幫助犯製
    造第四級毒品未遂罪。 
三、刑之加重、減輕
  ㈠被告甲○○前因擄人勒贖案件，經臺灣高等法院97年度上訴字
    第3756號判決處有期徒刑7年6月確定（甲案）；因恐嚇取財
    案件，經改制後之臺灣新北地方法院97年度易字第2367號判
    決處有期徒刑8月確定(乙案)；又因恐嚇取財等案件，經改
    制後之臺灣新北地方法院98年度易字第295號判決處有期徒
    刑1月又15日（減刑後）、4月、7月，應執行有期徒刑10月
    ，經檢察官上訴，為臺灣高等法院98年度上易字第1924號判
    決上訴駁回確定（丙案）。上開甲、乙、丙案所處之刑，嗣
    經臺灣高等法院99年度聲字第1112號裁定應執行有期徒刑8
    年8月確定，被告甲○○入監服刑，於103年12月5日縮短刑期
    假釋出監，至105年9月9日假釋付保護管束期滿，未經撤銷
    假釋視為執行完畢，有臺灣高等法院被告甲○○前案紀錄表在
    卷可稽，被告甲○○於受有期徒刑執行完畢後5年內，故意再
    犯本案有期徒刑以上之罪，為刑法第47條第1項規定之累犯
    。辯護人雖為被告甲○○主張：被告甲○○對於之前長期在監所
    之刑罰制裁已在心中產生制約，對於乙○○承租鐵皮屋後一再
    請求提供協助，已表明拒絕，盡量避免接觸可能的犯罪，否
    認刑罰反應力低落，請求不依累犯加重刑度等情。惟依司法
    院釋字第775號解釋解釋文及理由意旨，係指構成累犯者，
    不分情節，一律加重最低本刑，於不符合刑法第59條所定要
    件之情形下，致生行為人所受之刑罰超過其所應負擔罪責之
    個案，不符罪刑相當原則、比例原則。於此範圍內，在刑法
    第47條第1項修正前，為避免發生上述罪刑不相當的情形，
    法院就該個案應裁量是否加重最低本刑。依此，該解釋係指
    個案應量處最低法定刑、又無法適用刑法第59條規定減輕之
    情形，法院應依此解釋意旨裁量不予加重最低本刑。況累犯
    之加重，係因犯罪行為人之刑罰反應力薄弱，需再延長其矯
    正期間，以助其重返社會，並兼顧社會防衛之效果，與前後
    所犯各罪類型、罪名是否相同或罪質是否相當，無必然之關
    連（最高法院109年度台上字第296號判決參照）。經查，被
    告乙○○於108年10月9日警詢供述：在聊天過程中跟甲○○提過
    想試做愷他命原料，我透過甲○○得知許金來住處，想說那裡
    位在深山很適合做鄰酮，就先租下來（警卷第17頁），於10
    8年8月27日聲羈訊問時供述：透過甲○○認識許金來承租系爭
    鐵皮屋等語（聲羈卷第41至42頁），與證人許金來於偵訊及
    原審聲羈訊問時先後供述：之前不認識甲○○，是甲○○主動過
    來問我要不要出租鐵皮屋。甲○○來我家裡，說他要承租我的
    鐵皮屋，當時乙○○不在場，隔了幾天後，乙○○才跟甲○○一起
    來說要承租我的鐵皮屋等語（他卷第168頁，聲羈卷第44頁
    ），互核相符，卷內並無被告甲○○有何受外力脅迫或不得不
    幫助乙○○之正當理由。稽之被告甲○○前案紀錄表，其前有多
    次被處重刑受刑之執行紀錄，在本案之前甫受有構成累犯如
    前述甲、乙、丙案之罪刑執行完畢，其中擄人勒擄案被處有
    期徒刑7年6月，並非輕罪，理應生警惕作用，謹慎自身行止
    ，然其在明知被告乙○○承租系爭鐵皮屋係為了從事製造第四
    級毒品，仍基於幫助犯意，協助載送乙○○及製毒器具至系爭
    鐵皮屋，復居間聯繫不知情之屋主許金來協助載送乙○○至系
    爭鐵皮屋，而故意再犯本件幫助製造第四級毒品罪，成為製
    造毒品的推手，足見先前數罪長期自由刑之執行成效不彰，
    遵循法律之決心不堅，對刑罰反應力確屬薄弱，依其累犯及
    犯罪情節，加重其刑，符合罪刑相當原則及比例原則，並無
    逾釋字第775號解釋意旨之適用範圍，辯護人主張被告甲○○
    無依累犯加重必要，尚無足採。
　㈡被告乙○○本案業已著手製造第四級毒品犯行，因員警即時查
    獲而未得逞，為未遂犯，被告甲○○則因提供助力而該當製造
    第四級毒品未遂之幫助犯。爰均依刑法第25條第2項規定，
    按既遂犯之刑減輕之。併就被告甲○○所處之刑先依累犯加重
    後再減輕之。
　㈢被告二人就本案犯行，均先後於偵查、原審及本院審理時自
    白不諱，均符合修正前毒品危害防制條例第17條第2項之規
    定，是渠二人所涉本案犯罪事實，均應依法減輕其刑。併就
    被告甲○○先加重後遞減輕其刑，被告乙○○遞減輕其刑。
　㈣被告甲○○所為本案犯行，係幫助被告乙○○製造第四級毒
    品罪，為幫助犯，爰依刑法第30條第2項規定，減輕其刑。
    併依法先加重後遞減輕之。 　
四、駁回上訴部分
  ㈠原審以被告乙○○犯修正前毒品危害防制條例第4條、第6項製
    造四級毒品未遂罪，被告甲○○犯刑法第30條1項、修正前毒
    品危害防制條例第4條、第6項之幫助犯製造第四級毒品未遂
    罪，均事證明確，依修正前毒品危害防制條例第4條第6項、
    第17條第2項，刑法第11條、第2條第1項前段、第30條第1項
    、第2項、第25條第2項、第47條第1項之規定，並審酌被告2
    人均思慮成熟，明知國家政策禁絕傳播毒品，被告甲○○竟協
    助、便利他人製造第四級毒品鄰酮，被告乙○○竟著手製造第
    四級毒品鄰酮，2人均助長散播毒品之歪風，對社會秩序法
    益侵害重大；並斟酌被告乙○○另有違反票據法、賭博、詐欺
    之前科，被告甲○○除上開構成累犯之前科外（不重複評價）
    ，另有殺人、違反山坡地保護條例等前科，素行均不良，有
    臺灣高等法院被告2人前案紀錄表可查，渠等仍不知悔改而
    再為本案犯行，實當懲戒；惟念其等犯後均坦承犯行，態度
    尚稱良好；兼衡本案被告甲○○幫助他人製造之毒品種類、被
    告乙○○並未製造毒品成功等侵害法益程度暨其等犯罪動機及
    手段等情節，暨被告乙○○於原審自陳：1.○○肄業之智識程度
    ，2.目前從事○○○○業，3.已婚、有小孩、孫子之家庭生活狀
    況，4.接受女兒扶養、無人須扶養之經濟狀況；被告甲○○於
    原審審理中自陳：1.○○肄業之智識程度，2.在押前為○○，3.
    離婚、有5個小孩（2個已成年）之家庭生活狀況，4.須扶養
    未成年子女之經濟狀況（見原審卷第254頁）等一切情狀，
    分別量處被告乙○○有期徒刑1年10月，被告甲○○有期徒刑1年
    。核其認事用法，俱無違誤，所為刑之宣告，亦係以行為人
    之責任為基礎，經審酌刑法第57條各款所列事項及其他一切
    情狀後而為，未逾越法定刑範圍或有何違反比例、公平及罪
    刑相當原則，均稱允當。被告2人上訴指摘原審量刑過重，
    均為無理由，應予駁回。
　㈡又關於緩刑之宣告，係實體法上賦予法院得為自由裁量之事
    項，倘其未有逾越法律所規定之範圍，或濫用其權限，即不
    得任意指摘為違法（最高法院75年度台上字第7033號判決意
    旨參照）。原判決併說明被告乙○○雖請求給予緩刑機會，然
    被告乙○○所涉本案製造第四級毒品未遂，惡性較為重大，侵
    害國家、社會法益非輕，其前科素行亦非端正（已如上述）
    ，認不宜為緩刑之宣告，難認有何違誤，附此敘明。
五、撤銷原判決關於諭知被告乙○○沒收部分
　㈠按犯第4條至第9條、第12條、第13條或第14條第1項、第2項
    之罪者，其供犯罪所用之物，不問屬於犯罪行為人與否，均
    沒收之，毒品危害防制條例第19條第1項定有明文。供犯罪
    所用、犯罪預備之物或犯罪所生之物，屬於犯罪行為人者，
    得沒收之，刑法第38條第2項前段亦有明定。扣案如附表編
    號2至39所示資料、手機、桌上型電腦及器具、原料等，或
    為供被告乙○○製造第四級毒品鄰酮所用之物，或供其犯罪預
    備之物，其中附表編號37所示不明液體（扣案物編號B-19-6
    ），雖經鑑定檢驗未發現含法定毒品成分，亦未檢驗出其成
    分（調查卷第68頁），然被告既自承：扣押物編號B-19-1至
    B-19-7，右方數來第二個白色桶子裝的是二氯乙烷（即扣案
    物編號B-19-6）等語（調查卷第8頁，照片見87頁），而二
    氯乙烷為供其製造第四級毒品所用之原料，依毒品危害防制
    條例第19條第1項規定，不問屬於犯罪行為人與否，均應沒
    收之，又上開查扣物均為被告乙○○所有，事先準備載運至系
    爭鐵皮屋，除已開封部分已供犯罪所用，應依毒品危害防制
    條例第19條第1項諭知沒收外，縱查獲時未開封，亦屬供其
    犯罪預備之物，亦應依刑法第38條第2項前段規定諭知沒收
    。扣案附表編號1所示三氯化鋁反應殘留物，為被告乙○○製
    造第四級毒品鄰酮所生之物，因未製造成功，未至第四級毒
    品程度，非屬違禁物，應依刑法第38條第2項前段之規定，
    諭知沒收。至系爭鐵皮屋內所查扣其餘物品，既無證據證明
    為供被告乙○○製造第四級毒品所用之物，或供犯罪預備之物
    ，或犯罪所生之物，亦非違禁物，爰均不予宣告沒收。
　㈡附表編號38所示甲基環己烷1桶（扣案物編號B-19-4），經鑑
    定檢驗主成分為甲基環己烷（調查卷第69頁鑑定書），參照
    被告供述環己烷為製造鄰酮之5種原料之一（調查卷第8頁，
    他卷第12頁）；附表編號39所示硅膠（扣案物編號B-25），
    經鑑定檢視成分為矽膠，為常見用於製造第四級毒品先驅原
    料鄰-氯苯基環戊基酮（即鄰酮）所需之化工原料（調查卷
    第69、70頁鑑定書之記載），原判決均未諭知沒收，尚有未
    洽。又原判決附表編號37併列之扣案物編號B-19-1不明液體
    ，經鑑定檢驗未發現含法定毒品成分，亦未據被告乙○○供述
    為其供本案製造第四級毒品所用之物，原判決併予宣告沒收
    ，亦有未洽。原判決關於本案被告乙○○沒收部分，既有上開
    未洽之處，應由本院撤銷改判之。
　㈢至於扣案被告甲○○所有iPhone手機、Samsung手機各1支及製
    毒文件1本部分，經查，被告甲○○於原審供述：查扣上開2支
    手機與本案無關，查扣製毒文件係其另案的化學老師所寫，
    跟本案無關等語（原審卷第251頁）。而扣案被告乙○○所有
    如附表編號4所示SONY手機（扣案物編號C-1-3）Wechat通訊
    軟體固然有其與被告甲○○之語音通話紀錄，但卷內證據並未
    顯示被告甲○○有使用查扣之上開2支手機與被告乙○○為本案
    幫助製造第四級毒品聯絡之用，不足以認定上開查扣之被告
    甲○○所有手機與本案有何關聯。又被告甲○○既未參與本案被
    告乙○○製造第四級毒品犯行，且被告甲○○另涉共同製造第二
    級毒品未遂及共同製造第三級毒品既遂，業經法院另案判處
    罪刑在案，有臺灣高等法院被告甲○○前案紀錄表可稽，亦難
    認定上開查扣之製毒文件與本案有何關聯性。故上開被告甲
    ○○經查扣之物，均不予宣告沒收，併為說明。　　
據上論斷，應依刑事訴訟法第368條、第369條第1項前段、第364
條、第299條第1項前段，毒品危害防制條例第19條第1項，刑法
第11條、第38條第2項前段，判決如主文。　　
本案經檢察官葉美菁提起公訴，檢察官陳建弘到庭執行職務。
中    華    民    國   110    年    10     月    5    日
                  刑事第六庭    審判長法  官  張瑛宗
                                      法  官  李秋瑩
                                      法  官  林逸梅
以上正本證明與原本無異。　　
如不服本判決，應於收受送達後20日內向本院提出上訴書狀，其
未敘述上訴之理由者並得於提起上訴後20日內向本院補提理由書
（均須按他造當事人之人數附繕本）「切勿逕送上級法院」。
                                      書記官  蔡双財
中    華    民    國   110    年    10     月    5    日
附錄本案論罪科刑法條全文　　
（109年7月15日）修正施行前毒品危害防制條例第4條
製造、運輸、販賣第一級毒品者，處死刑或無期徒刑；處無期徒
刑者，得併科新臺幣二千萬元以下罰金。
製造、運輸、販賣第二級毒品者，處無期徒刑或七年以上有期徒
刑，得併科新臺幣一千萬元以下罰金。
製造、運輸、販賣第三級毒品者，處七年以上有期徒刑，得併科
新臺幣七百萬元以下罰金。
製造、運輸、販賣第四級毒品者，處五年以上十二年以下有期徒
刑，得併科新臺幣三百萬元以下罰金。
製造、運輸、販賣專供製造或施用毒品之器具者，處一年以上七
年以下有期徒刑，得併科新臺幣一百萬元以下罰金。
前五項之未遂犯罰之。

刑法第30條（幫助犯及其處罰）
幫助他人實行犯罪行為者，為幫助犯。雖他人不知幫助之情者，
亦同。
幫助犯之處罰，得按正犯之刑減輕之。

附表      編號 應沒收物 數量 持有人 備註1(扣案物編號) 備註2(查獲時、地) 犯罪所生之物      1 三氯化鋁反應殘留物 1桶 乙○○ 編號B-42 108年8月25日15時15分搜索新北市○○區○○○○00號被告乙○○承租鐵皮屋查獲扣案(他卷第82至90頁)。 犯罪所用之物      2 資料(記載製造鄰酮步驟與購買所需器具) 6張 乙○○ 編號C-1-1 108年8月26日上午8時23分搜索嘉義市○區○○路000巷0弄0號被告乙○○住處查獲扣案(他卷第63至66頁)。 3 列印資料(記載製造鄰酮步驟) 3張  編號C-1-2  4 SONY手機（含SI M卡及充電線）(拍攝製程與李良聯絡所用) 1支  編號C-1-3  5 桌上型電腦主機(儲存鄰酮製程記錄電子檔) 1台  編號C-1-4  6 三氯化鋁(已開封) 3桶  編號B-1-1至B-1-3 108年8月25日15時15分搜索新北市○○區○○○○00號被告乙○○承租鐵皮屋查獲扣案(他卷第82至90頁)。 7 反應器(鄰-氯苯甲酸成分殘留) 1台  編號B-2  8 加料漏斗 1個  編號B-3  9 冷凝管 1個  編號B-4  10 分液漏斗 1個  編號B-5  11 量桶 1個  編號B-6  12 量杯 1個  編號B-7  13 轉接管 2個  編號B-8  14 三頸反應瓶 3個  編號B-9-1至B-9-3  15 塑膠量桶(鄰-氯苯甲酸成分殘留) 3個  編號B-10-1至B-10-3  16 陶瓷漏斗 2個  編號B-11-1至B-11-2  17 電子秤(鄰-氯苯甲酸成分殘留) 1台  編號B-12  18 濾紙 2盒  編號B-13-1至B-13-2  19 過濾瓶 2個  編號B-14-1至B-14-2  20 活性碳(未開封) 1包  編號B-16  21 吸管 2支  編號B-17  22 真空馬達 1台  編號B-18  23 二氯乙烷(均已開封) 2桶  編號B-19-2、B-19-5  24 鄰-氯苯甲醯氯 1桶  編號B-19-3  25 乙二醇(已開封) 1桶  編號B-19-7  26 加熱攪拌器 1台  編號B-20  27 硫酸鎂(其中B-35-1已開封) 1箱、3個  編號B-21、B-35-1至B-35-3  28 塑膠漏斗 2個  編號B-22-1至B-22-2  29 乙醇(均已開封) 1桶、2個  編號B-24、B-32  30 甲醇(均已開封) 3瓶  編號B-26、B-27、B-31  31 乙醚(已開封) 1瓶  編號B-28  32 硫酸(已開封) 1個  編號B-33  33 硫酸鋇(未開封) 1個  編號B-36  34 氫氧化鈉(已開封) 1個  編號B-37  35 甲苯(未開封) 1個  編號B-40  36 冷凍循環機 1台  編號B-43  37 不明液體 1桶  編號B-19-6(被告乙○○自承為二氯甲烷，調查卷第8頁)   38 甲基環己烷(已開封) 1桶  編號B-19-4   39 矽膠(即硅膠)(已開封) 1桶  編號B-25